【裁判字號】    89,易,1062
【裁判日期】    890509
【裁判案由】    侵占
【裁判全文】
臺灣板橋地方法院刑事判決                    八十九年度易字第一○六二號
    公  訴  人  臺灣板橋地方法院檢察署檢察官
    被      告  乙○○
右列被告因侵占案件，經檢察官提起公訴（八十八年度偵字第二六四六二號），本院
判決如左：
    主  文
乙○○無罪。
    理  由
一、公訴意旨略以：被告乙○○自民國八十八年六月一日起至同年七月十三日止，為
    「戊○大樓管理顧問有限公司」（下稱戊○公司）派駐於台北縣新店市○○街一
    二一巷二之二十號「美麗心殿社區」（下稱心殿社區）擔任管理委員會總幹事（
    下稱總幹事）一職。詎其利用職務之便，於收取心殿社區自八十七年十二月起至
    八十八年七月止管理費共計新台幣（下同）六十七萬九千七百二十三元後，竟意
    圖為自己不法之所有，將其中三十六萬七千四百三十九元侵占入己，於侵占上述
    款項後旋即離職，嗣經戊○公司核對帳目後始發現上情，因認被告涉犯刑法第三
    百三十六條第二項之業務侵占罪嫌等語。
二、按犯罪事實應依證據認定之，無證據不得推定其犯罪事實，刑事訴訟法第一百五
    十四條定有明文。再事實之認定，應憑證據，如未能發現相當證據，或證據不足
    以證明，自不能以推測或擬制之方法，以為裁判基礎；又所謂認定犯罪事實之證
    據，係指足以認定被告確有犯罪行為之積極證據而言，而認定犯罪事實所憑之證
    據，雖不以直接證據為限，間接證據亦包括在內，然而無論直接或間接證據，其
    為訴訟上之證明，須於通常一般人均不致有所懷疑，而得確信其為真實之程度，
    始得據之為有罪之認定，倘其證明尚未達到此一程度，而有合理懷疑存在時，事
    實審復已就其心證上理由予以闡述，敘明其如何無從為有罪之確信，因而為無罪
    之判決，尚不得任意指為違法，最高法院分別著有二十九年上字第三○五號、四
    十年度台上字第八六號、七十六年台上字第四九八六號判例可供參考。次按告訴
    人之指訴係使被告受刑事訴追為主要目的，是其指訴是否與事實相合，仍須調查
    其他證據以資審認；又被害人之陳述如無瑕疵，且就其他方面調查又與事實相符
    ，固足採為科刑之基礎，倘其陳述尚有瑕疵，則在未究明前，遽採為論罪科刑之
    根據，即難認為適法，此有最高法院五十三年台上字第一三○○號、六十一年台
    上字第三○九九號判例足資參照。
三、查公訴人認被告乙○○涉犯業務侵占罪嫌，係以告訴人戊○公司代表人丙○○之
    指述與證人甲○○之證述及被告所填交付戊○公司之個人基本資料、被告因預借
    薪津所簽發之三十萬元本票、被告簽名之心殿社區管理委員會收據、心殿社區管
    理委員會存摺、收款明細日報表等件影本附卷為其論罪依據。訊之被告則堅決否
    認有何業務侵占之犯行，辯稱：其於離職前之八十八年六月底、七月初某日，已
    先將所收取之三十餘萬元管理費存入心殿社區存摺內，於離職交接時，並將其餘
    之管理費現金三十餘萬元交付接管之甲○○，故收取之管理費均已交付，其並未
    侵占任何管理費等語。
四、經查：（一）被告自八十八年六月一日起至同年七月十三日止，經戊○公司派駐
    心殿社區擔任總幹事一職，並收取自八十七年十二月起至八十八年七月止之管理
    費共計六十七萬九千七百二十三元乙節，為被告所自承，並據告訴人戊○公司代
    表人丙○○於偵審中均陳明在卷，復有收款單影本一份附於偵查卷可稽。（二）
    再被告於任職心殿社區總幹事期間，已陸續存入所收取前開管理費約三十餘萬元
    之款項，此有偵查卷附心殿社區管理會之郵政存簿儲金簿內被告上述任職期間之
    存款紀錄影本一份可參，則被告除所存入之三十餘萬元款項外，尚有三十餘萬元
    未存入，此未存入款項其詳細數額，因被告於離職後即無帳冊資料可供查明，而
    告訴人戊○公司於告訴狀雖載明為三十六萬八千九百七十七元，惟經核與所提帳
    目明細及起訴書犯罪事實所載金額三十六萬七千四百三十九元均不相符，且心殿
    社區管委會財務委員彭麗玲於偵查中就未存入款項數額亦不確定，則本院亦僅能
    就約略之數額三十餘萬元予以審酌，合先敘明。（三）又告訴人戊○公司代表人
    丙○○於本院調查時固指稱被告係匆匆離職，並未前往公司辦理離職手續，被告
    離職後暫行接管心殿社區之戊○公司經理甲○○亦未碰到被告，故未交接任何物
    品等語（見本院八十九年四月二十五日訊問筆錄），然證人甲○○於偵查中則稱
    被告離職時並未當日辦理交接，係事後交接，且僅交接文書資料，金錢部分為管
    委負責等語（見偵查卷第一七九頁背面），於本院審理時並稱被告有前往公司辦
    理離職，當時渠適在外面，公司人事室副理有告知渠被告突然前往公司辦理離職
    手續等語（見本院八十九年四月二十五日審判筆錄），則就被告離職時是否辦理
    離職手續及交接事宜，告訴人公司代表人丙○○與證人甲○○所述顯有不一，是
    告訴人之上開指述是否屬實，已非無疑；另證人甲○○於偵審中固均到庭證述並
    未自被告處收受未存入之三十餘萬元管理費用，金錢部分為管委負責等語，惟證
    人即心殿社區管委會財務委員彭麗玲於偵查中則到庭證述心殿社區係由總幹事收
    取管理費，存入社區帳戶，隔月月初彼再核對，被告於八十八年六月一日任職，
    彼則於同年七月一日核帳，因彼發現存入帳目與報表不符，即退報表請被告重新
    核對，但帳目仍有錯誤，都相差幾百元，後六月份之帳目無誤，而七月份帳目彼
    則不清楚，因還未做出，彼並不知道被告有拿走款項，因總幹事換人，被告曾收
    取管理費，其他人亦收過，彼不知係何人未存入帳戶等情（見偵查卷第一八○頁
    ），證人即任職心殿社區警衛室之丁○○亦於本院審理時到庭證述被告於離職前
    已交代伊等整理交接資料，伊有親見被告與甲○○辦理交接事宜，並清點現金，
    但數目並不清楚等情明確（見本院八十九年四月二十五日審判筆錄），足認被告
    於任職期間之帳目尚無明顯違誤，且其於離職時確有辦理交接及離職手續，並交
    付未存入之管理費現金無訛，則倘被告於離職時確有三十餘萬元之款項未及存入
    帳戶或交付告訴人戊○公司、心殿社區，證人甲○○於八十八年七月間與被告辦
    理交接及知悉被告離職之時，應即向被告提出，惟竟遲至同年十月二十九日始發
    出存證信函要求被告處理，有偵查卷附永和郵局第六支局第二六一號存證信函一
    件可按，此與常情實相悖違。從而，本院綜合卷證資料，對於公訴意旨所指被告
    業務侵占之犯行，客觀上既尚未達於通常一般人均不致有所懷疑，而得確信其犯
    罪事實之程度，依「罪證有疑，利於被告」之法則，即應作有利於被告之認定。
    至被告於任職心殿社區總幹事期間，其所收取之管理費與帳目如有不相符合之處
    ，除另涉犯其他刑責外，純屬民事糾葛，宜循民事途徑解決，本院就該確實數額
    為何，自無須再予認定，併此敘明。
五、綜合上述，本件被告乙○○並無涉犯業務侵占罪嫌之事實已甚明確，被告前揭所
    辯，堪足採信。此外，又查無其他積極證據足證被告有何上述之犯行，尚不能證
    明其犯罪，爰依法諭知無罪之判決。
據上論斷，應依刑事訴訟法第三百零一條第一項，判決如主文。
本案經檢察官毛有增到庭執行職務。
中      華      民      國      八十九      年      五      月    九    日
                                      臺灣板橋地方法院刑事第一庭
                                          法  官  邱 靜 琪
右正本證明與原本無異
如不服本判決，應於送達後十日內向本院提出上訴狀
                  書記官  劉 日 賓
中      華      民      國      八十九      年      五      月    十    日


司法院資訊處製作；財團法人民間司法改革基金會備份。
